臺灣高等法院刑事裁定
109年度毒抗字第153號
抗  告  人  
即  被  告  薛羽琇




上列抗告人即被告因違反毒品危害防制條例案件，不服臺灣士林
地方法院109年度毒聲字第51號，中華民國109年7月28日裁定（
聲請案號：臺灣士林地方檢察署109年度聲觀字第46號、109年度
毒偵字第674號），提起抗告，本院裁定如下：
    主  文
抗告駁回。
    理  由
一、原裁定意旨略以：被告薛羽琇（下稱被告）於民國108年12
    月18日晚間11時許，在臺北市○○區○○街000巷00號1樓居處，
    以泡水飲用摻有甲基安非他命成分之毒品咖啡包之方式，施
    用第二級毒品甲基安非他命。嗣於翌（19）日上午9時40分
    許，被告因不明原因昏迷而送醫急救後，其尿液檢出甲基安
    非他命陽性反應，並經醫護人員在其口袋內發現摻有甲基安
    非他命成分之毒品咖啡包1包（淨重7.1620公克，驗餘淨重7
    .1001公克）交由警方扣案而查獲等事實，業據被告於警詢
    及偵訊中供認不諱；且其於108年12月19日經送醫急救，經
    採尿液進行毒品檢測，其尿液內檢出甲基安非他命陽性反應
    乙節，亦有新光醫療財團法人新光吳火獅紀念醫院（下稱新
    光醫院）109年5月21日新醫醫字第1090000282號函覆醫療查
    詢回復紀錄紙及病歷資料在卷可稽。此外，復有自被告口袋
    內起獲之毒品咖啡包1包，經送鑑定結果，檢出第二級毒品
    甲氧基甲基安非他命成分（毛重8.1890公克，淨重7.1620公
    克，驗餘淨重7.1001公克）乙節足佐，有交通部民用航空局
    航空醫務中心109年2月6日航藥鑑字第0000000號毒品鑑定書
    附卷可參。足認被告前揭具任意性之自白與事實相符，應屬
    可信，本件事證明確，洵堪認定，聲請人所請，即應准許，
    爰依毒品危害防制條例第20條第1項、觀察勒戒處分執行條
    例第3條第1項規定，裁定應送勒戒處所觀察、勒戒。
二、抗告意旨略以：被告於當日係因喝下前友人給予之不明飲料
    和咖啡才導致昏迷，經送醫急救生還，已了解毒品危害，對
    於誤交損友深感後悔，已和損友斷絕聯繫，並對自己所涉犯
    行後悔不已，被告並非毒品濫用者，且本件犯行僅屬初犯；
    復於109年7月建立新的家庭，更於同月驗出懷有身孕，若入
    勒戒處所，將嚴重影響產檢，請斟酌被告目前狀況，撤銷原
    裁定，改為免予入勒戒所之戒癮治療，讓被告能至醫院進行
    產檢云云。
三、按犯毒品危害防制條例第10條施用第一級毒品或第二級毒品
    之罪者，檢察官應聲請法院裁定，令被告入勒戒處所觀察、
    勒戒，其期間不得逾2月，同條例第20條第1項定有明文，此
    為法律之強制規定，故凡施用第一、二級毒品之初犯，依法
    一律應送勒戒處所觀察、勒戒，不得藉詞免除。
四、經查：
　㈠按抗告人為不服法院裁定請求直接上級法院救濟之方法，不
    因其形式上誤用上訴、再審或其他字樣而異其效力。查本件
    抗告人即被告薛羽琇對原裁定表示不服，提出「刑事聲明異
    議狀」，核其真意應係對於原裁定提起抗告，自應適用刑事
    訴訟法有關抗告之規定，合先敘明。
　㈡被告基於施用第二級毒品甲基安非他命之犯意，於108年12月
    18日晚間11時許，在其友人施耿武位在臺北市○○區○○街000
    巷00號1樓住處內，以泡水飲用摻有甲基安非他命成分之毒
    品咖啡包之方式，施用第二級毒品甲基安非他命1次等事實
    ，業據被告於警詢及偵查中坦承不諱（見毒偵卷第9、48、4
    9、60、61頁），並有新光醫院109年5月21日新醫醫字第109
    0000282號函覆醫療查詢回復紀錄紙及病歷資料等件在卷可
    稽（見毒偵卷第64至114頁），足認被告前揭任意性自白核
    與事實相符，應堪採信。又其前未曾因施用毒品案件經裁定
    觀察、勒戒或強制戒治，有本院被告前案紀錄表可稽，係屬
    初犯，原審依檢察官之聲請，裁定令被告入勒戒處所觀察、
    勒戒，經核並無違誤。 
　㈢被告雖以前開情詞提起抗告。惟按犯毒品危害防制條例第10
    條之罪者，檢察官應聲請法院裁定令被告入勒戒處所觀察、
    勒戒，其期間不得逾2月，毒品危害防制條例第20條第1項定
    有明文。又毒品危害防制條例第20條第1項規定之觀察、勒
    戒處分，並非對於施用毒品犯罪者之懲處，而係針對受處分
    人將來之危險所為預防、矯正措施之保安處分，目的係為斷
    絕施用毒品者之身癮及心癮，並屬強制規定，除檢察官審酌
    個案情形，依同條例第24條第1項為附命完成戒癮治療之緩
    起訴處分，可排除適用觀察、勒戒之程序外，凡經檢察官聲
    請，法院僅得依法裁定令入勒戒處所觀察、勒戒，以查其是
    否仍有施用毒品傾向，並據以斷定幫助受處分人徹底戒毒之
    方法，法院尚無自由斟酌以其他方式，替代或得以其他原因
    免予執行之權，且檢察官之職權行使除有違法或裁量濫用等
    情事，法院原則上應予尊重。至被告所提個人身體狀況等情
    ，僅係其個人因素，與依法判斷被告應否裁定送入勒戒處所
    施以觀察、勒戒無關；且按受觀察、勒戒人入所時，應行健
    康檢查；有懷胎5月以上或分娩未滿2月情形者，應拒絕入所
    ；第2項、第3項被拒絕入所之原因消滅後，應通知受觀察、
    勒戒人至勒戒處所執行，觀察勒戒處分執行條例第6條第2項
    、第5項分別定有明文。是抗告意旨所稱被告已懷孕乙節縱
    然屬實，乃屬其可否暫時停止入所執行之問題，仍不得解免
    其依法應受觀察勒戒處分，是抗告意旨於法要有未合。綜上
    ，被告確有施用第二級毒品甲基安非他命之事實，原裁定令
    入勒戒處所觀察、勒戒，核其認事用法，並無不當，本件抗
    告為無理由，應予駁回。
據上論斷，依刑事訴訟法第412條，裁定如主文。
中　　華　　民　　國　　109 　年　　9 　　月　　11　　日
　　　　　　　  　刑事第二十三庭  審判長法　官  許永煌
　　　　　　　　　　　　　　　　　      法　官  黃美文
　　　　　　　　　　　　　　　　　      法　官  雷淑雯
以上正本證明與原本無異。
不得再抗告。
                                        書記官  林立柏
中　　華　　民　　國　　109 　年　　9 　　月　　14　　日